【裁判字號】    88,重國,15
【裁判日期】    891031
【裁判案由】    國家賠償
【裁判全文】
臺灣臺北地方法院民事判決  八十八年度重國字第一五號
    原      告  甲○○
    訴訟代理人  許進德  律師
    複  代理人  陳凱平  律師
                乙○○  住台北市○○區○○路八十號十樓
    被      告  台北市政府環境保護局  設臺北市市○路一號
    法定代理人  丙○○  住同右.
    訴訟代理人  盧國勳  律師
    複  代理人  歐德芳  律師
右當事人間請求國家賠償事件，本院判決如左：
    主    文
被告應給付原告新台幣柒佰貳拾捌萬玖仟零伍拾元及自民國八十八年六月八日起至清
償日止按年息百分之五計算之利息。
原告其餘之訴駁回。
訴訟費用由被告負擔二分之一，餘由原告負擔。
本判決第一項於原告以新台幣貳佰肆拾萬壹仟元為被告供擔保後得假執行，但被告如
於假執行程序實施前，以新台幣柒佰貳拾萬零伍仟伍佰元為原告預供擔保後，得免假
執行。
原告其餘假執行之聲請駁回。
    事    實
一、原告方面：
    (一)聲明：
      １被告應賠償原告新台幣（下同）一千三百六十七萬六千七百三十三元及自起
        訴狀繕本送達之翌日起至清償日止，按年息百分之五計算之利息。
      ２願供擔保，請准宣告假執行。
    (二)陳述：
      １緣訴外人吳克昌為被告台北市政府環境保護局僱用之垃圾車司機，於民國八
        十五年十一月五日晚上八時許，駕車號ＢＨ─一四七號之垃圾車，沿台北市
        內湖區○○路東向西方向行駛，在該路四十六號前，原應注意汽車在超車時
        ，應保持適當之間隔或行至安全之距離方得駛入原行路線，且依當時復無任
        何不能注意之情節，竟疏未注意，因而撞及同行駛，騎乘車號ＤＮＮ－０一
        三號輕型機車之原告甲○○，致原告因而受有左下額裂傷、腦部輕微水腫、
        左臂麻痺癱瘓之一肢機能毀敗的重傷害。而原告因本件車禍致左側臂神經叢
        損傷，並造成永久性完全癱瘓，包括左肩、肘、腕及手在內完全喪失機能。
        雖原告曾進行神經移轉及移植手術，然此一永久性傷害非即可復原，須仰賴
        長期復健或有可能恢復。上揭事實業經台灣板橋地方法院檢察署偵查終結，
        認吳克昌係犯刑法第二百八十四條第二項業過失重傷害而提起公訴，經台灣
        板橋地方院判處有期徒刑六月，並經台灣高等法院八十八年度交上易字第三
        八八號判決駁回上訴確定。
      ２吳克昌係被告機關所屬之公務員，其於駕駛被告之垃圾車執行清運垃圾之公
        務時，因未遵守道路交通管理處罰條例第四十五條第三款規定違規超車，致
        原告受有如前述之傷害，依國家賠償法第二條第二項之規定，被告自應對原
        告負損害賠償責任。爰依民法第一九三條第一項及第一九五條第一項之規定
        ，請求損害賠償。茲將本件原告所受之損害列明如下：
        (1)財產上損害：
          醫療費用：已支付十六萬八千九百二十六元，此後尚必須支出之醫療及
            復健費用，經預估約一百萬元。
          減少勞動能力之損害：
            Ａ月損害額：查原告任職於南山人壽保險股份有限公司，從事保險招攬
              工作，每月薪資平均約有三萬二千九百十三元。
            Ｂ勞動能力減少程度：查原告之左上肢目前呈完全癱瘓狀態，經送相關
              單位鑑定為中度肢障。因之，原告雖曾於受傷後進行神經移轉及移植
              手術，然此一永久性傷害顯非及時可復原，即使仰賴長期復健亦未必
              能恢復其功能，再加上原告必須承受不定時發作之神經疼痛之後遺症
              ，其根本無法如正常人般靈活使用雙手。凡此種種，對於學商之原告
              而言，其勞動能力減損程度可謂相當重大，因其左手腕並無功能，連
              打電腦都成問題，更遑論其他倚賴雙手並用之一般事務性工作。故斟
              酌上述長庚紀念醫院就原告目前傷勢之鑑定結果，其勞動能力減損之
              程度應有百分之七十。
            Ｃ勞動年數：查原告受傷時，年僅十九歲，如計算至六十五歲，則尚有
              四十七年之勞動期間，折合月數共五百六十四月。損害總額現價計算
              方式：月損害額×月別式複式霍夫曼係數＝每月薪資×勞動能力減少
              程度×月別式複式霍夫曼係數= 32913X70%X289.00000000=0000000元
              。
        (2)非財產上損害：
          原告正值花樣年華，無端遭此車禍，身體上遭受重傷害所帶來之痛苦固不
          待言，精神上更必須忍受餘生已成殘廢之既定事實與長期接受復健治療之
          心理負擔而感到相當痛苦，為此請求被告給付六百萬元，以資慰撫。
      ３對被告抗辯所為之陳述：
        (1)被告否認吳克昌為本件肇事者部分：
          吳克昌係本件原告所受重傷害之肇事者一事，業經台灣高等法院以八十八
          年度交上易字刑事判決駁回吳克昌之上訴確定在案，故實不容被告空言否
          認吳克昌為本件肇事者。
        (2)被告否認吳克昌為被告機關編制內人員且駕駛垃圾車並非行使公權利行為
          乙節：
          按國家賠償法上所稱之公務員，依該法第二條第一項規定，係指依法令從
          事於公務之人員，為最廣義之公務員。凡依據法令從事公務者，不問其為
          編制內或編制外，臨時派用或由於聘僱，均屬之。從而，吳克昌縱非被告
          機關編制內人員，其既受被告機關僱用駕駛垃圾車清運垃圾，即為國家賠
          償法所指公務員，被告此項抗辯顯無理由。又同法第二條第二項所執行職
          務行使公權力，係指公務員之行為乃在行使其職務上權力或履行其職務上
          義務等而與其所執掌之公務有關之行為而言。今本件車禍既發生於吳克昌
          駕駛垃圾車前去傾倒垃圾之回程途中，且當時車上除有吳克昌外，尚有一
          位隨之清潔隊員，故無論自其行為之外觀或行為之目的、內容等判斷，吳
          克昌駕駛垃圾車清運垃圾顯係執行職務行使公權力之行為，要無疑義。
        (3)被告抗辯醫療費用中長庚紀念醫院、敏盛醫院及廣佑中醫診所之醫療費用
          收據，上載治療日期距本件案發日已有相當期間，而有魚目混珠之嫌云云
          。然查，原告因本件車禍受有左側臂神經叢完全損傷，肩活動○度─七五
          度，肘無法伸直，肘屈曲功能有百分之八十，腕、手仍無功能等傷害，本
          須進行長期復健以求復原，而復健所需醫療費用，自係原告因本件車禍所
          增加生活上之需要。經查，上開被告所舉三家醫院之醫療費用收據，即為
          原告於車禍後奔波於各大中西醫院進行復健所支出之費用，故依國家賠償
          法第五條及民法第一九三條之規定，原此部分支出自應由被告負擔損害賠
          償責任。
    (三)證據：提出診斷證明書影本兩份、台灣板橋地方法院檢察署檢察官八十六年度
      偵字第八三四三號起訴書影本乙份、醫療費用收據影本三十八份（含附表一件
      ）、殘障手冊影本乙份、人身保險業務員登錄影本乙份、南山人壽業務津貼影
      本四份、原告身分證影本乙份、霍夫曼係數表影本乙份、賠償請求書影本暨被
      告收件回執影本各乙份、台北市政府環保局函影本乙份、台灣板橋地方法院八
      十六年度交易字第三六六號刑事判決書影本乙份、台灣高等法院八十八年度交
      上易字第三八八號刑事判決書影本乙份、龍昌診所醫療費用收據影本乙份，並
      聲請函請長庚紀念醫院高雄分院詢問原告傷勢及殘障程度等情。
二、被告方面：
    (一)聲明：
      １原告之訴駁回。
      ２如受不利判決，願供擔保請准宣告免為假執行。
    (二)陳述：
      １按刑事判決認定之事實獨立於民事訴訟，並無拘束之效力，故行為人吳克昌
        涉嫌業務過失傷害案件，刑事判決所認定之事實，是否與真實相符，應由法
        院綜合全辯論意旨而為適法之認定，合先敘明。
      ２原告所受傷害應與訴外人吳克昌無關。
        (1)本件事實之經過：八十五年十一月五日晚上八時許，吳克昌駕駛車號ＢＨ
          ─一四七號垃圾車，由東向西行經台北市○○區○○路四六號前附近時，
          突見前方十幾呎處有位機車騎士左倒於路中央，且被機車壓著無法動彈，
          因該路寬僅能容納一車，為免造成交通阻塞，於繞過中央分向線停靠於前
          方鐵工廠旁之空地後，即趕忙告知駕駛座旁之隊員李延平，有人騎車倒地
          受傷，下車幫忙救人，二人遂共同將原告及機車移至路旁紅磚道上，招攔
          計程車請司機將原告送往忠孝醫院救治。嗣吳克昌於載運垃圾完畢好意趕
          至醫院探視原告傷勢時，適巧遇到據報前往忠孝醫院調查本件車禍事故之
          台北市警察局內湖分局潭美派出所員警林世光，為幫助林員瞭解案情，吳
          克昌遂協同林員重返事故現場勘查，林員於查看現場路況，原告機車受損
          情形暨與訴外人吳克昌駕駛之同型垃圾車後表示，本件事故之發生應與吳
          克昌無關，吳某不需到派出所製作筆錄，此為當天經過情形，敬請法院明
          察。
        (2)證人李延平於板橋地方法院審理吳克昌業務過失傷害案件時具結證稱：「
          我是隨車人員，當天只有被告（即吳克昌）與我，當天我們從焚化爐倒完
          垃圾後回來，我感冒吃點藥在前座休息，司機開車至鐵工廠門口時說有倒
          了一個人，叫後先下去救，我就下去，看到被害人（即原告）被車子壓倒
          ，是往左邊倒在地上，司機看我救那麼久沒上來，他就下來幫忙把機車移
          開，我把人抱至旁邊紅磚道上，叫計程車幫忙把被害人送至忠孝醫院，我
          們沒有一起去」（詳該院刑事案卷八十六九月三十日訊問筆錄）。被告之
          所以引證人李延平上開筆錄，旨在說明證人李延平於吳克昌發現本件車禍
          事故時，乃先下車救援之人，其對現場及經過事實之供述，衡諸常情，應
          更符合事實，故其所稱吳克昌乃本件車禍事故救助者，應屬可採。
        (3)另證人即本件車禍事故發生地點附近住戶呂炳煌證稱：「（是否目睹此件
          車禍？）在去年（即八十五年）十一月初晚上八點左右，在安康路巷轉角
          看到，當天騎機車順著安康路東向西方向行進，我看到一機車倒在路上，
          機車倒地位置接近中心線處與我同一車道．．．」、「我只看到小型機車
          壓到人．．．」「（當時機車附近是否有垃圾車停放？）沒有看見，我當
          時順者路右就走了」、「（有無看見機車附近有人有救援？）沒有」（同
          上開刑事案卷八十六年九月三十日訊問筆錄）；證人李延平則證稱：「．
          ．看到被害人被車子壓到，是往左邊倒在地上．．」（同上筆錄），此外
          互核上開刑事案卷附渠等二人於道路交通事故調查報告上標示所見機車倒
          地位置，應可判明於吳克昌路經該路段前即已受傷倒地，且其機車係向左
          倒與車行方向，同方向之車道中央，並壓得原告無法動。由此在在可證明
          吳克昌上開辯應屬可採。
        (4)原告於刑事案件中之指述顯與經驗法則不符，不得作為訴外人吳克昌涉嫌
          過失傷害之依據。
          有關車禍發生之原因，原告於台北市政府警察局交通警察大隊內湖分隊
            製作筆錄時先稱：「．．有一輛垃圾車從我左方超車，與我併行，沒有
            幾秒鐘，該垃圾車右後車尾，不知何物（勾）把我左背向前撞」（詳刑
            事案件偵查卷第二七頁）；於偵查時復稱：「．．當時我車子與垃報車
            平行的」（同上開案卷第三七頁）；惟告訴理由狀載：「．．行為人吳
            克昌駕車轉彎時之車尾擦撞機車之左側並擊中左背部」（同上開案卷第
            一頁反面）；及至刑事案件院審理時，吳克昌辯護人質疑垃圾車後方旖
            突出物不能傷及原告時又改稱：「．．本件並無突出物撞擊，而是騰空
            撞擊．．」（詳刑事案件地院卷八十六年九月三十日訊問筆錄）。原告
            於刑事案件中之指述，本以使行為人吳克昌受刑事訴追為目的，是其所
            為之陳述前後不符，相互間有所歧異之被害情形，究竟何者可採，即有
            疑義。
          再者，所謂「騰空撞擊」在吾日常生活之經驗中根本以想像，且無法用
            科學方法予以證明，然原告於刑事地院審理或提書狀卻一再以其機車後
            部無損害之情形，佐證其「理論」，殊不知，以原告傷部位係「左」下
            顎裂傷，「左」臂、「左」手肘以及「左」大、小腿擦傷（詳刑事案件
            地院卷附台北市立忠孝醫院病歷）、騎乘之機車「左」側車身留有擦痕
            ，及後牌照「左下角」向外翹起，暨證人李延平證稱：「．．被害人被
            車子壓到，是往「左邊」倒在地上．．」等情，當可判定，本件車禍事
            故發生原因，應是貿車行駛時失控「左傾」導致原告「左倒」著地重擊
            地面，並造成左半部身軀上、下肢之傷害。是故，原告屢屢以悖於經驗
            法則之「騰空撞擊」，恩將仇報企圖羅織行為人吳克昌入罪之舉顯為無
            稽，亦屬無據，實要難採信。
        (5)證人張志明之證述與事實不符。
          本件車禍發生當時，原告係向「左」原行駛路線之「路中央」。
            茲因行為吳克昌於刑事案件審理中一再強調，以原告受傷部位均在左邊
            ，機車受損位置亦在左側，復諸證人呂炳煌及李延平之證言綜合判斷，
            原告應是向左倒於道路中央才是，前已詳述。惟證人張某於警訊時卻稱
            ：「該垃圾車右後妨撞擊機車，而機車向「右」倒地．．」（詳刑事偵
            查卷第二九頁），於刑事案件地方法院審理時則稱：「．．垃報車一轉
            機車就倒在「人行道」上，但機車為左倒或右倒我不清楚。」（依證人
            所述肇事原因乃行為人吳克昌右彎不慎，暨原告係倒在紅磚道上等情，
            原告偏倒方向應右邊，殆無庸疑）。
          行為人吳克昌之隨車人員僅有李延平一人，且首先下車救助者並非吳克
            昌。有關此部分之辯白，行為人吳克昌於刑事案件警訊、偵訊及地院審
            理時已陳述綦詳，此外證人李延平的證詞亦同上旨。然證人張某非但稱
            隨車人員有二位，且表示是司機先下車。
          行為人吳克昌發現原告倒地後，係直接將垃圾車停放於鐵工廠門口。有
            關救助原告之經過，被告前已陳述盈庭，另證人李延平稱：「（垃圾車
            停幾次？）我只感覺停一次即停在鐵工廠門口」（詳刑事案件地院卷八
            十六年九月三十日訊問筆錄）、呂炳煌則稱：「（當時機車附近是否有
            垃報車停放？）沒看見，我當時順路右彎就走了」（同上筆錄）。然張
            某卻稱：「他（即行為人吳克昌）掃到機車時馬上停頓，垃圾車停後，
            尾部距機車約一機車車身之距離，約一公尺多」、「司機先下來．．」
            、「．．我想他們已有處理，我離開現場，約十幾分鐘後又回來，垃圾
            車已移開至前方轉彎處之鐵工廠門口停放」（同上筆錄）。
          復諸刑事案件地院承審法官諭令證人張志明至法務部調查局接受測謊，
            鑑定潔果為「張志明稱(1)案發時其位於現場；(2)其目擊車禍發生；(3)應
            係垃圾車擦撞被害人。經測試呈情緒波動之反應，應係說謊」。凡此種
            種均可認證人張志明所言與事實顯有出入，根本不得採為不利吳克昌之
            依據。
      ３縱認吳克昌件車禍之肇事者，惟其駕駛被告機關之垃圾車清運垃圾，並非行
        使公權力行為按公務員執行職務行使公權力時，因故意或過失不法侵瞎人民
        自由或權利者，國家應負賠償責任，國家賠償法第二條第二項定有明文，惟
        依該條文規定，欲依國家賠償法請求國家機關負賠償責任者，必須該機關對
        請求權人有行使所謂「公權力之行為」，而所謂「行使公權力」，係指公務
        員居於國家機關之地位，行使統治權作用之行為而言。茲吳克昌非但不是被
        口機關編制內人員，且其駕駛垃圾車清運垃圾，亦非行使公權力之行為，因
        此，原告就其所受損害，不能依國家賠償法之規定，而是民法之規定請求，
        如此方為適法。
      ４退萬步言，倘最後仍認原告依國家賠償法請求尚屬可採，惟其主張之金額亦
        屬過高，爰就其請求之項目逐一指駁如后：
        (1)醫療費用（即增加生活上需要部分）
          八十八年度重國字第八號卷（以下簡稱八號卷）第三十二、三十三頁台
            北市立忠孝醫院醫療費用收據，二者合計僅有六百元而已，原告列表計
            算六百三十元（詳八號卷，第十三頁，市立忠孝醫院八十五年十一月二
            十八日部分），應屬錯誤。
          八號卷第三十四、三十五、三十六、三十七頁台北市立忠孝醫院醫療費
            用證明單，申報請款金額欄所列各項費用係該院向中央健保局申報醫療
            費用金額，並未向原告收取，此有上開證明單備註欄所載可稽。茲原告
            既無支出該等費用，自未受有損害，故其向被口請求之舉，顯乏依據。
          八號卷第三十八至四十一頁國立台灣大學醫學院門診費用證明單「記帳
            額」欄所列費用，亦為已由或已向健保局或其他相關單位申請付支中
            ，理由同前，原告無實際支出，未受有損害，不得請求。
          八號卷第四十三至四十六頁長庚紀念醫院醫療費用收據，看診日期分別
            為八十七年二月十七日及同年六月九日，距案發日（即八十五年十一月
            五日）已相隔一年三月有餘，且收費項目亦未載明清楚，顯有魚目混珠
            之嫌，被告否認係因件車禍所支出之費用。
          八號卷第四十七頁，敏盛綜合醫院醫療費用收據，治療期間橫跨八十六
            年六月五日至八十七年三月二十八日，且未載明醫療項目，理由同前，
            被告否認係本車禍案件相關醫療費用支出。
          八號卷第四十八、四十九頁廣佑中醫診所共計二萬五千八百元醫療費用
            ，因門診日期分別為八十六年十二月二十四、二十五、二十六、二十九
            日及八十七年三月十四日暨八十七年五月五日，被告否認係因本件車禍
            案件所支出之相關費用，理由同前。
          原告八十九年六月二十二日聲明狀所附之龍昌診所醫療費用收據，既無
            從得知其醫療項目，且是否為醫療所必需者，亦未臻明確，應不得作為
            醫療費用之一部分。
        (2)減少勞動能力之損害：
          有關薪資所得：
            按被害人因身體健康被侵害而喪失勞動能力所受之損害，其金額就被害
            人受侵害前之身體健康狀態、教育程度、專門技能、社會經驗等方面酌
            定之，不能以一時一地之工作收入為準，最高法院六十三年台上字第一
            三九四號判例著有明文。經查：原告稱伊現職任南山人壽保險股份有限
            公司，從事保險招攬工作，倘若屬實（被告否認之，應請提出在職證明
            及所得稅申報資料），此所得額每與交際及社會關係而有甚大影響且不
            穩定，此由八號卷證六號業務津貼表，足資佐證。此外，倘一旦人脈用
            盡，日後未必能獲得同等高薪待遇，故原告以八十八一月份突然暴增之
            業務津貼，核算最近四月平均所得額，並以此作為月損害額之依據，自
            非可採。
          有關減少勞動能力之程度：
            Ａ根據八號卷證一號診斷證明書所示，原告係左側臂神經叢損傷，惟合
              併引發之左上肢癱瘓是否為永久且全面性損害，以及勞動能力減少程
              度均應送請專業醫院鑑定，以昭公信。
            Ｂ依卷附財團法人長庚紀念醫院高雄分院（八九）長庚院高字第○九九
              一號函雖稱：原告所受傷害依勞保傷殘給付標準表應介於第八十二項
              一上肢功能喪失及第八十三項二大關節喪失之間云云。惟查：
              ａ根據勞工保險殘廢給付標準表（下稱殘廢給付標準表）上肢機能障
                害附註欄所示，所謂「一上肢喪失機能」，係指一上肢完全廢用，
                其情況為「一上肢三大關節完全強直或完全麻痺者」（三大關節，
                係指肩關節、肘關節、腕關節）；且有關關節機能障害係以生理運
                動範圍作為審定之標準；「喪失機能」，係指關節完全強直或完全
                麻痺狀態者。「顯著運動障害」，係指喪失生理運動範圍二分之一
                以上者。「運動障害」，係指喪失生理運動範圍三分之一以上者。
              ｂ茲長庚醫院既認原告肩部仍能活動零度至七十五度共七十五度，肘
                屈曲功能甚至仍有百分之八十，足見其肩關節、肘關節根本未達「
                完全強直或完全麻痺狀態」，自與殘廢給付標準表第八十二項「一
                上肢喪失機能」、第八十三項「一上肢三大關節中，有二大關節喪
                失機能」之規定不符，依上開審定關節機能障害之標準，充其量僅
                係符合第八十九項「一上肢三大關節中，有二大關節（即肩、腕）
                存顯著運動障害者」（假設語）屬殘廢第八等級，喪失勞動能力程
                度應為百分之六一．五二。
              ｃ是原告聲稱其勞動能力減損之程度應有百分之七十云云，自非可採
                。
            Ｃ有關勞動年數：
              ａ按原告歿傷時尚在就學，勞動年數始期自不得自受傷時起算。此外
                ，勞動年數參照勞動基準法第五十四條第一項第一款應以六十歲計
                算方為合理。
              ｂ退步言，縱鈞院審理後仍認勞動年數以原告主張之十九歲受傷時計
                算至六十五歲可採。惟原告聲稱尚有四十七年之勞動期間，折合月
                數共計五百六十四個月云云，亦有錯誤。蓋原告乃六十五年十二月
                十七日生，倘得工作至六十五歲，即為工作至民國一百三十年十二
                月十七日止退休。本件車禍發生日期為八十五年十一月五日，兩相
                扣減則勞動期間應十五年一月又十二日（一百三十年十二月十七日
                減八十五年十一月五日），折合月數應為五百四十一又三十分之十
                二月，特此陳明。
    (三)證據：提出勞工保險殘廢給付標準表節文影本、各殘廢等級喪失或減少勞動能
      力比率表影本各乙份，並聲請命鑑定原告受傷原因與車禍肇事原因，及聲請訊
      問證人謝王耀。
三、本院依職權函勞工保險局檢送勞保傷殘給付標準表乙份，並調閱臺灣板橋地方法
    院檢察署八十六年偵字第八三四三號、臺灣板橋地方法院八十六年度交易字第三
    六六號、臺灣高等法院八十八年度交上易字第三八八號案卷。
    理    由
一、按訴狀送達後，原告不得將原訴變更或追加他訴。但有擴張或減縮應受判決事項
    之聲明者，不在此限，民事訴訟法第二百五十五條第一項第三款定有明文。本件
    原告起訴請求被告給付八百九十三萬八千零二十元及自起訴狀繕本送達之翌日起
    至清償日止，按年息百分之五計算之利息，嗣追加為一千三百六十七萬六千七百
    三十三元，係屬擴張應受判決事項之聲明，按之前揭規定，自無不許，合先敘明
    。
二、原告起訴主張：被告之垃圾車司機吳克昌，於八十五年十一月五日晚上八時許駕
    駛車號ＢＨ─一四七之垃圾車，沿台北市○○區○○路東往西行駛，在該路四十
    六號前，原應注意汽車在超車時，應保持適當之間隔或行至安全之距離方得駛入
    原行路線，且依當時復無任何不能注意之情節，竟疏未注意，因而撞及同向行駛
    ，騎乘車號ＤＮＮ─０一三號輕型機車之原告，致原告因而受有左下額裂傷、腦
    部輕微水腫、左臂麻痺癱瘓之一肢機能毀敗之重傷害。原告因被告所僱用司機之
    駕駛過失，致受有醫療費用、減少勞動能力之損害及精神上損害賠償等損害，爰
    依國家賠法第二條第二項、民法第一九三條第一項、第一九五條第一項等規定，
    請求被告賠償一千三百六十七萬六千七百三十三元等語。
    被告則以：原告所受之傷害並非被告所僱用之司機訴外人吳克昌所致，當晚吳克
    昌駕駛車號ＢＨ─一四七號垃圾車，由東向西行經台北市○○區○○路四六號前
    附近時，突見前方十幾呎處有位機車騎士左倒於路中央，且被機車壓著無法動彈
    ，因該路寬僅能容納一車，為免造成交通阻塞，於繞過中央分向線停靠於前方鐵
    工廠旁之空地後，即趕忙告知駕駛座旁之隊員李延平，有人騎車倒地受傷，下車
    幫忙救人，二人遂共同將原告及機車移至路旁紅磚道上，招攔計程車請司機將原
    告送往忠孝醫院救治；至原告於刑事案件中之指述顯與經驗法則不符，不得作為
    訴外人吳克昌涉嫌過失傷害之依據；又縱認吳克昌件車禍之肇事者，惟其駕駛被
    告機關之垃圾車清運垃圾，並非行使公權力行為；且退萬步言，倘仍認原告依國
    家賠償法之請求尚屬可採，惟其主張之金額亦有不實，慰撫金亦屬過高等語置辯
    。
三、經查，原告主張被告所僱用之垃圾車司機吳克昌，於八十五年十一月五日晚上八
    時許駕駛車號ＢＨ－一四七號垃圾車，沿台北市○○區○○路東往西行駛，在該
    路四十六號前，原應注意汽車在超車時，應保持適當之間隔或行至安全之距離方
    得駛入原行路線，且依當時復無任何不能注意之情節，竟疏未注意，因而撞及同
    向行駛，騎乘車號ＤＮＮ－０１３號輕型機車之原告，致原告因而受有左下額裂
    傷、腦部輕微水腫、左臂麻痺癱瘓之一肢機能毀敗之重傷害等事實，業據其提出
    驗傷診斷書、敏盛綜合醫院診斷證明書、台灣板橋地方法院檢察署八十六年度偵
    字第八三四三號檢察官起訴書、台灣板橋地方法院八十六年度交易字第三六六號
    、臺灣高等法院八十八年度交上易字第三八八號刑事判決書為證，被告雖否認原
    告之傷害，係其所僱用之吳克昌所造成云云。惟查：
    (一)原告主張之事實，業經現場目擊證人張志明於刑事案件中證述明確，並有道路
      交通事故調查報告表、交通事故現場談話紀錄表、交通事故輕微毀損案件分析
      研判表附於刑事案卷可稽。被告雖以證人即垃圾車隨車人員李延平及證人即本
      件車禍事故發生地點附近住戶呂炳煌之證述，辯稱原告所受之傷害並非吳克昌
      駕車所導致云云。然查，證人李延平於車禍發生當時，正在睡覺，並未目睹吳
      克昌是否有撞及原告，尚難以其所述逕認吳克昌未撞及原告。至依證人呂炳煌
      所述，其並未目睹本件車禍發生之經過，雖經過車禍肇事地點時，只看到機車
      壓到人，沒有看到機車附近有垃圾車停放及有人救援，而依證人張志明所述，
      吳克昌係先將垃圾車停在機車前方，後又改停至鐵工廠前方，並非停於機車附
      近，而後方下車救人，此部分亦與被告所述吳克昌係將垃圾車停至鐵工廠前方
      之情節相符，是尚難依證人呂炳煌證述其經過肇事地點時，未於機車附近看到
      垃圾車或有人救援，逕認本件車禍非由吳克昌駕車所導致。且依證人呂炳煌證
      述，原告所騎機車之倒地位置係在中心線附近，而其係從該車之右邊經過，是
      機車既係倒在「道路中央」，則該機車被撞前豈不是騎在道路中心線上？似以
      證人張志明所稱「機車被撞倒後在人行道上」較合理，是亦難以證人呂炳煌之
      證述，即認本件車禍非吳克昌駕車所導致。次查，被告雖亦以原告於刑事案件
      之指述與經驗法則不符及證人張志明之證述與事實不符抗辯。
    (二)本件經台灣板橋地法院現場履勘之結果，吳克昌所駕駛之垃圾車右邊之突起物
      （例如把手、車邊稜角）高度與原告騎機車時背部之高度相若，是原告於刑事
      案件中之指述縱有些許差異，然車禍發生為時極短，被害人因當時騎車失控，
      往往對案發之過程無法完全指述無誤，惟尚難認原告之指述與經驗法則有所不
      符。至證人張志明雖對原告所騎乘之機車係向左或向右倒，前係證述向右倒，
      後則證述不清楚；且對下車救原告之人數二人，與證人李延平之證述不同；復
      經法務部調查局測謊鑑定結果為「張志明稱(1)案發時其位於現場；(2)其目擊車
      禍發生；(3)應係垃圾車擦撞被害人。經測試呈情緒波動之反應，應係說謊」。
      然依本件證人張志明被尋獲之過程，足以認定其於肇事時確實在場目睹，且依
      其所述吳克昌停車及攔計程車將原告送醫之經過，與吳克昌所述不致相符，是
      尚難僅憑其證詞有些許瑕疵，即認其所為之證述係虛偽證詞。至測謊試驗，恒
      受測驗當時之環境、受測人之身體狀況等因素之影響，而有不同之結果，通常
      是作為偵查方向之參考，不能作為認定事實之唯一證據。復從救人之經驗法則
      ，吳克昌應係將車子停在原告機車倒地處的前面，而非將車子迴轉到原告機車
      倒地處之後面救人，且吳克昌先稱是怕剎車來不及，再撞擊原告（詳台灣板橋
      地方法院檢察署偵查卷宗第三十六頁背面），後又改稱係因該路路寬僅能容納
      一車，為免交通阻塞，所以才繞過中央分向線，停於原告機車倒地處之前方，
      前後供述不一，尚難採信。  又原告於發生本件車禍至送醫院之間，其意識始
      終清醒，並未有昏送之情事，而其自始即指稱遭吳克昌所駕駛之垃圾車撞及，
      按諸常情，其實無攀誣吳克昌之理。
    (三)以上諸節，業據調閱臺灣板橋地方法院檢察署八十六年偵字第八三四三號、臺
      灣板橋地方法院八十六年度交易字第三六六號、臺灣高等法院八十八年度交上
      易字第三八八號案卷，核對無訛，吳克昌並被判處有期徒刑六月確定。從而，
      原告主張其所受之傷害，係被告僱用之垃圾車司機所撞致等情，應堪予採信。
    (四)按汽車在超車時，應保持適當之間隔，道路交通安全規則第一百零一條第五款
      定有明文。被告所僱用之垃圾車司機吳克昌，為從事駕駛業務之人，其於駕車
      時，自應注意上述規定，且依當時情況，並查無不能注意之情事，疏未注意，
      致肇本件事故，使原告受有上述傷害，就本件車禍之發生顯有過失，而其過失
      與原告所受傷害間，復有相當之因果關係存在，吳克昌自應過失侵權行為責任
      。
四、次按國家賠償法所稱公務員，為依法令從事於公務之人員；公務員執行職務行使
    公權力時，因故意或過失不法侵害人民自由或權利者，國家應負賠償責任，國家
    賠償法第二條第一項及第二項前段定有明文。而所謂「依法令從事於公務之人員
    」，係不問其為文職武職，地方自治人員或國家公務員，公營事業機關之服務人
    員，民意機關由選舉產生之代表，亦不問其為編制內或編制外，臨時派用或由於
    聘僱，凡依據法令從事於公務者，均屬之。又所謂「行使公權力」之行為，係指
    公務員居於國家機關之地位，行使統治權作用之行為而言，包括運用命令及強制
    手段干預人民自由及權利之統治管理行政行為，及不運用命令及強制之手段，而
    以提供給付、服務、救濟、照顧、教養、保護等方法增進公共及社會成員之利益
    ，以達成國家任務之單純統治行政行為。本件吳克昌係被告所僱用之司機，依法
    令執行垃圾清運之工作，而被告所提供之清運垃圾之服務，係以增進社區環境衛
    生之公共利益，以達成國家維護環境衛生之任務，為行使公權力行為之單純統治
    行政行為，吳克昌之駕車行為則為清運垃圾所必需之行為，屬執行職務上之行為
    ，自為依法令從事於公務之員。再查，原告曾向被告請求國家賠償，經被告拒絕
    在案，有賠償請求書及被告八十七年九月廿八日北市環秘字第八七二三六四五五
    ００號函在卷可證，因此原告依國家賠償法第二條第二項之規定，請求被告應負
    國家賠償責任，即屬有據。被告辯稱吳克昌非被告機關之編制人員，且駕駛垃圾
    車清運垃圾亦非行使公權力行為，並非足採。
五、茲就原告請求被告賠償部分，是否應予准許，分論如次：
    (一)醫療費用部分：
      １原告主張自八十五年十一月六日起迄今，因治療所受傷害，陸續支付國泰綜
        合醫院醫藥費六千二百七十八元、台北市立忠孝醫院二萬二千四百三十五元
        、台大醫院四千五百二十八元、長庚紀念醫院九萬一千六百六十五元、敏盛
        綜合醫院一千八百元、廣佑中醫診所一萬七千一百元、龍昌診所二萬五千一
        百二十元。合計已支付十六萬八千九百二十六元，此後尚須支出之醫療費用
        及復健費用，經預估為一百萬元，總計共請求一百十六萬八千九百二十六元
        等語。
      ２惟查，其中八十五年十一月二十八日市立忠孝醫院之醫療費用收據，合計僅
        六百元，原告主張六百三十元，超過部分不應允許。八十六年九月五日台大
        醫院之醫療費用收據，合計僅三千五百八十一元，原告主張三千九百八十一
        元，超過部分亦不應允許。八十七年二月十七日及同年六月九日長庚紀念醫
        院之醫療費用收據六百三十元及六百五十元、八十六年六月五日起至八十七
        年三月二十八日止敏盛綜合醫院之醫療費用收據一千八百元、八十六年十二
        月起至八十七年二月止及八十七年三月起至八十七年七月止廣佑中醫診所之
        醫療費用收據八千七百元及一萬七千一百元、與八十五年十二月二十二日起
        至八十六年五月九日止龍昌診所之醫療費用收據二萬五千一百二十元等部分
        ，經被告抗辯上開收據未載明醫療項目，且有許多看診日期距案發日（即八
        十五年十一月五日）已久，故否認原告係因系爭車禍所支出之費用，原告並
        未舉證以實其說，應認被告此部分之抗辯為有理由。惟其中八十六年十二月
        起至八十七年二月止廣佑中醫診所之醫療費用收據八千七百元部分，原告並
        未計入所請求之已支付醫療費用總額十六萬八千九百二十六元中，併此敘明
        。其餘已支付之醫療費用十二萬三千一百九十六元，依原告所受傷害及各收
        據載明治療費別，自屬醫療上之必要費用，應由被告賠償原告。
      ３被告另辯稱原告所提出之忠孝醫院醫療費用證明單中申報請款金額欄所列各
        項費用，及台大醫院門診費用證明單「記帳額」欄所列費用，均係各該醫院
        向中央健保局申報醫療費用金額，並未向原告收取，此參上開證明單備註欄
        所載自明云云。然按按保險制度，旨在保護被保險人，非為減輕損害事故加
        害人之責任；保險給付請求權之發生，係以定有支付保險費之保險契約為基
        礎，與因侵權行為所生之損害賠償請求權，並非出於同一原因；後者之損害
        賠償請求權，殊不因受領前者之保險給付而喪失，兩者除有保險法第五十三
        條關於代位行使之關係外，並不生損益相抵問題（最高法院六十八年度台上
        字第四二號判例意旨參照）。本件原告係被保險人，已就該醫療費用之附加
        全民健康保險額外給付保險費，若於保險人給付原告後，准許被告免為給付
        ，則將使原告另外給付保險費之功能大受折損，反應認保險人所為之醫療費
        用之給付，為原告客觀上受損害之認定標準。且全民健康保險，雖屬社會保
        險之一環，然究其本質仍屬健康保險之一種，按之保險法第一百三十條準用
        第一百零三條之規定，保險人亦不得行使代位權，若認被告得因之免除賠償
        責任，豈不失全民健康保險制度之設立目的，反令被告獲得利益。是被告本
        項所辯，應不足採。
      ４至原告主張日後尚須支出之醫療費用及復健費用一百萬元，並未提出任何證
        據，以資證明，且原告嗣後果有支出醫療費用及復健費用，亦未可知，其本
        項所請，非能准許。
      ５合計原告得請求之醫療費用為十二萬三千一百九十六元。
    (二)勞動能力減損部分：
      原告主張其因本件受傷，減少勞動能力百分之七十，受傷時十九歲，以每月平
      均薪資三萬二千九百十三元計算，如計算至六十五歲，其因受傷所損失之收入
      為六百六十七萬六千七百三十三元。惟被告抗辯：應依勞動基準法第五十四條
      第一項第一款之規定，以六十歲計算退休年齡；另依長庚紀念醫院所認原告之
      病情，原告勞動所受之傷害，應屬殘廢第八等級，喪失勞動能力程度應為百分
      之六一．五二；又原告之工作每與交際及社會關係而有甚大影響且不穩定，故
      以原告最近四月平均所得額，作為核算薪資之依據等語。經查：
      １原告係從事保險招攬工作，應以勞動基準法第五十四條第一項第一款所規定
        之六十歲計算原告之退休年齡，因此被告抗辯計算被告喪失勞動能力年齡，
        應至六十歲部分，應堪採信。
      ２原告因本件車禍受左側臂神經叢完全性損傷、肩活動○度至七十五度，肘無
        法伸直，肘屈曲功能有百分之八十，腕、手仍無功能等傷害，若依勞保傷殘
        給付標準表應介於第八二項一上肢功能喪失及第八三項二大關節喪失之間等
        情，有財團法人長庚紀念醫院高雄分院八十九年四月十八日長庚院高字第
        ０九九一號函在卷足憑。又本院八十九年三月七日言詞辯論期日所見，原告
        之左手確已幾無功能，本院參諸勞工保險殘廢給付標準表，認原告主張其喪
        失勞動能力百分之七十等語，應值採信，被告辯稱原告僅喪失勞動能力百分
        之六一，五二云云，尚非可採。
      ３原告主張其從事保險業務員之工作，每月平均薪資所得約三萬二千九百十三
        元，有其提出之業務津貼表在卷可按，被告雖辯稱原告之工作每與交際及社
        會關係而有甚大影響且不穩定云云。然個人每因年齡增長與社會經驗之累積
        ，每致交際圈之範圍擴大，為吾人社會生活上可得之經驗，此對保險業務之
        招攬工作而言，應屬有利之事項，而非不利之事項，被告以此為辯，亦非足
        採。而本件原告受傷時年僅十九歲，應係初入社會工作，本就難以歷來之工
        作資力衡量其勞動能力所得，因此原告提出之平均薪所得雖僅四個月，究不
        失為採認之憑藉。
      ４因此，原告為六十五年十二月十七日出生之日，八十五年十一月五日受傷，
        每月勞動所得三萬二千九百十三元，算至原告六十歲之工作年齡，共計四百
        九十三月，喪失勞動能力百分之七十，按月別式複式霍夫曼係數方式，計算
        原告減損勞動能力之損害應為六百十六萬五千八百五十四元。（其計算式如
        下：32913X70%X267.00000000=0000000元）
    (三)精神慰撫金部分：
      原告就精神慰撫金部分，請求被告賠償六百萬元。查，原告為民國○○○年○
      ○月○○日生之人，現年二十三歲，正值花樣年華，因此車禍造成左手幾無功
      能，除生活上不便外，更將終身面對及忍受身體及心理上之痛苦，本院斟酌其
      實際上狀況、身分地位及其經濟狀況，又被告為政府機關等一切情事，認原告
      精神慰撫金之請求，於一百萬元之範圍內為適當。
六、綜上所述，原告依國家賠償法請求被告賠償於七百二十八萬九千零五十元及自起
    訴狀繕本送達之翌日即八十八年六月八日起至清償日止，按年息百分之五計算之
    利息之範圍內，為有理由，應予准許，逾上開範圍之請求，為無理由，應予駁回
    。
七、兩造均陳明願供擔保，請准為假執行或免假執行之宣告，經查於原告勝訴之部分
    ，均核無不合，爰分別酌定相當之金額，准許之。至於原告敗訴部分，其假執行
    之聲請，已失所附麗，應併予駁回之。
八、本件事證已臻明確，兩造其餘攻擊防禦及所舉未經援用之證據，經本院斟酌後，
    認均與判決結果無影響，爰不另一一論駁，附此敘明。
九、據上論結，本件原告之訴，為一部有理由，一部無理由，並依民事訴訟法第七十
    九條但書、第三百九十條第二項、第三百九十二條，判決如主文。
中      華      民      國    八十九    年      十      月    三十一    日
                                      民事第六庭法      官    劉坤典
右為正本係照原本作成
如對本判決上訴，須於判決送達後廿日內向本院提出上訴狀
中      華      民      國    八十九    年      九      月    三十一    日
                                                法院書記官    王朝枝


司法院資訊處製作；財團法人民間司法改革基金會備份。
